最高法院刑事判決　　　　　　九十四年度台上字第三一一七號
　　上　訴　人　甲○○原名丘.
　　　　　　　　　　　　樓
　　　　　　　　　　　　送達處.
上列上訴人因誣告案件，不服台灣高等法院中華民國九十一年八
月三十日第二審判決（九十一年度上訴字第一六九一號，起訴案
號：台灣板橋地方法院檢察署九十年度偵字第一六二八０號），
提起上訴，本院判決如下：
    主  文
上訴駁回。
    理  由
按刑事訴訟法第三百七十七條規定，上訴於第三審法院，非以判
決違背法令為理由，不得為之。是提起第三審上訴，應以原判決
違背法令為理由，係屬法定要件。如果上訴理由狀並未依據卷內
訴訟資料，具體指摘原判決不適用何種法則或如何適用不當，或
所指摘原判決違法情事，顯與法律規定得為第三審上訴理由之違
法情形，不相適合時，均應認其上訴為違背法律上之程式，予以
駁回。本件上訴人甲○○上訴意旨略以：誣告罪之成立，以告訴
人所訴被訴人之事實必須完全出於虛構為要件，若有出於誤會或
懷疑有此事實而為申告，以致不能證明其所訴之事實為真實，縱
被訴人不負刑責，而告訴人本缺乏誣告之故意，亦難成立誣告罪
名。證人即告訴人黃誠篤之子黃正恆於第一審及原審證謂黃誠篤
曾向伊承稱係其叫人將上訴人打傷，足見上訴人為人毆傷之事實
，絕非憑空捏造，原判決於理由以姑不論該證人所述是否屬實，
對上訴人之誣告犯行不生影響，此部分之論述，與誣告罪之成立
要件不符，顯有判決理由矛盾之違誤。又第一審判決以上訴人與
黃誠篤、杜寶華、張念華等人就償債方式未談成，於送黃誠篤等
人出門未及關門，有二人衝進來毆打上訴人成傷，上訴人遂認此
與黃誠篤有關，提出傷害告訴，有以致之，因而為上訴人有利認
定，原判決僅以上訴人告訴對黃誠篤等人傷害案件業經不起訴處
分，即認上訴人應負誣告罪責，亦屬違背法令云云。
惟查：原判決認定上訴人有其事實欄所載之虛構遭黃誠篤、杜寶
華、張念華與另二不詳姓名之人共同出手毆打成傷之事實，向警
察機關告訴黃誠篤三人涉犯傷害罪，於檢察官偵查中始自白黃誠
篤等三人未動手毆打之誣告犯行，已詳細說明其採證認事之理由
。對上訴人辯稱其並無誣告之犯意，及黃正恆所為證言，如何不
足為上訴人有利之認定，亦已於理由內予以指駁說明。因而撤銷
第一審諭知上訴人無罪之判決，改判依刑法第一百六十九條第一
項之誣告罪論處，並依同法第一百七十二條諭知免刑。上訴意旨
對原審之論斷，究有何違背經驗法則或論理法則等違法情形，並
未依據卷內資料，為具體之指摘。而刑法上之誣告罪，本不限於
所告事實全屬虛偽時，始能成立，倘所告事實之一部係出於虛構
，仍不得謂非誣告。原判決認定上訴人明知其係為不詳姓名之二
人打傷，當時黃誠篤等三人已離去，並未在場，上訴人對此親身
經歷之事實，竟指遭黃誠篤等三人與該二人共同毆打致傷，其指
黃誠篤等三人有共同參與毆打之事實係屬虛構不實，因認上訴人
有誣告之故意，並以黃正恆證謂黃誠篤曾向伊承稱係其叫人將上
訴人打傷一節，已為黃誠篤所否認，且不論黃正恆所為證述是否
屬實，上訴人指黃誠篤等三人在場，並動手參與毆打之事實仍屬
虛構不實。所為論述，核無上訴意旨所謂之判決理由矛盾之違法
情事。又原判決已詳為說明其如何認定上訴人有本件犯行之理由
，因而撤銷第一審諭知上訴人無罪之判決，上訴意旨執已被撤銷
之第一審判決理由，據以指摘原判決不當，係對原審採證認事之
適法職權行使，並已於判決內說明之事項，以己意漫事指摘，復
為單純之事實上爭辯，依首開說明，自難認係適法之第三審上訴
理由。是上訴意旨上開所指，核與法律規定得為第三審上訴理由
之違法情形，不相適合。依前揭說明，其上訴違背法律上之程式
，應予駁回。
據上論結，應依刑事訴訟法第三百九十五條前段，判決如主文。
中　　華　　民　　國　九十四　年　　六　　月　　九　　日
                      最高法院刑事第十二庭
                          審判長法官  謝　俊　雄
                                法官  陳　世　雄
                                法官  蘇　振　堂
                                法官  吳　信　銘
                                法官  徐　文　亮
      本件正本證明與原本無異
                                      書  記  官
中　　華　　民　　國　九十四　年　　六　　月　 十五 　日
                                                      Ｅ
